【裁判字號】    99,上訴,1449
【裁判日期】    991125
【裁判案由】    毒品危害防制條例
【裁判全文】
臺灣高等法院高雄分院刑事判決        99年度上訴字第1449號
上  訴  人  臺灣屏東地方法院檢察署檢察官
上  訴  人
即  被  告  張家榮
選任辯護人  曾慶雲律師
上列上訴人因被告毒品危害防制條例案件，不服臺灣屏東地方法
院99年度訴字第259 號中華民國99年7 月13日第一審判決（起訴
案號：臺灣屏東地方法院檢察署97年度偵字第3865號），提起上
訴，本院判決如下：
     主  文
原判決撤銷。
張家榮販賣第二級毒品，處有期徒刑柒年貳月。
扣押如附表編號1 至5 所示之物品沒收；附表編號6 至10所示之
甲基安非他命（驗前總毛重約陸捌點陸捌公克，含難以析離之包
裝塑膠袋重約參點伍柒公克）沒收銷燬之。
     事  實
一、張家榮明知甲基安非他命係毒品危害防制條例第2 條第2 項
    第2 款之所列之第二級毒品，不得非法持有、販賣。竟意圖
    販賣以營利，於民國97年6 月1 日凌晨1 時許，在屏東縣高
    屏大橋附近，向真實姓名年籍不詳，綽號「阿生」之成年男
    子，以每公克新臺幣（下同）1500元之價格，購入甲基安非
    他命含袋重約68.68 公克（內含難以析離之包裝塑膠袋重約
    3.57公克）後，擬伺機販售予不特定人。嗣於97年6 月5 日
    下午7 時許，為警持臺灣屏東地方法院所核發之搜索票，在
    其位於屏東縣屏東市○○路18巷5 號之住處執行搜索而查獲
    ，並扣得張家榮所有預備供販毒所用如附表所示之物。
二、案經臺北市政府警察局移送臺灣屏東地方法院檢察署檢察官
    偵查起訴。
     理  由
一、證據能力方面：
  (一)關於內政部警政署刑事警察局97年6 月23日刑鑑字第097008
    5456號鑑定書之證據能力部分：按「鑑定之經過及其結果，
    應命鑑定人以言詞或書面報告。」刑事訴訟法第206 條第1
    項規定甚明，是鑑定人以書面為鑑定報告提出於法院，依刑
    事訴訟法第159 條第1 項立法理由及第206 條第1 項規定，
    即具有證據能力。又法院或檢察官得囑託醫院、學校或其他
    相當之機關、團體為鑑定，或審查他人之鑑定，並準用同法
    第203 條至第206 條之1 之規定，刑事訴訟法第208 條第1
    項亦定有明文。準此，檢察官對於偵查中之案件，認須實施
    鑑定者，應就具體個案，選任鑑定人或囑託鑑定機關（團體
    ）為之，該鑑定人或鑑定機關（團體）出具之書面鑑定報告
    應屬刑事訴訟法第206 條所定之傳聞例外，具有證據能力。
    從而，本件扣案之第二級毒品甲基安非他命，經由查獲之警
    察機關依先前轄區檢察署檢察長事前概括選任毒品鑑定機關
    即內政部警政署刑事警察局之方式實施鑑定，該鑑定機關所
    出具之上開鑑定書，依刑事訴訟法第208 條第1 項、第206
    條第1 項規定，即具有證據能力而得為本案之證據。
  (二)通訊監察譯文之證據能力部分：次按偵查犯罪機關依法定程
    序監聽之錄音，應認該監聽所得之錄音帶，始屬調查犯罪所
    得之證據，但依據監聽錄音結果予以翻譯而製作之通訊監察
    譯文，乃該監聽錄音內容之顯示，此為學理上所稱之派生證
    據，屬於文書證據之一種。查本件關於通訊監察之譯文，其
    內容部分，經訊問檢察官、被告、辯護人，均表示無意見而
    不予爭執（本院卷第57頁），被告及辯護人對該監聽譯文內
    容亦不爭執（不否認被告張家榮有該項對話），僅爭執稱：
    文書由公務員製作者，應記載製作之年、月、日及其所屬機
    關，由製作人簽名，刑事訴訟法第39條定有明文。本件通訊
    監察譯文，關於「監聽對象」僅記載「阿草」，「作業人員
    」則未記載，且譯文製作日期及其所屬機關等相關事項，非
    唯均未記載，亦未經製作人簽名其上，與法律規定之程式要
    難謂合，該監聽譯文並未具備公務員製作公文書的法定程序
    ，依法沒有證據能力云云。然查：依上開通訊監察譯文，係
    依據臺灣高雄地方法院所核發之通訊監察書予以監聽，有
    臺灣高雄地方法院通訊監察書附卷可稽；而該通訊監察後所
    製作之譯文，則詳細記載通訊監察之電話門號、監察日期、
    監察單位職別、姓名為臺北市政府警察局刑事警察大隊偵查
    第四隊小隊長吳誌昇，以及通訊監察對象、聯絡對象、通話
    內容，雖該通訊監察譯文並無所謂記載製作之年、月、日、
    其所屬機關，以及由製作人簽名，但此僅係實施刑事訴訟程
    序之公務員因違背法定程序取得之證據，依刑事訴訟法第15
    8 條之4 規定，其有無證據能力之認定，應審酌人權保障及
    公共利益之均衡維護。而上開通訊監察譯文既係對於販賣毒
    品之人所為之監聽，為保障社會利益，避免他人施用毒品，
    且未涉及被告之隱私，應可排除侵害被告人權問題，依上開
    說明，應認為有證據能力。惟上開通訊監察譯文既無通訊監
    察錄音為證，本院為避免爭議，不予引用，附此說明。
  (三)按被告以外之人於審判外之言詞或書面陳述，除法律有規定
    者外，不得作為證據；又被告以外之人（包括證人、鑑定人
    、告訴人、被害人及共同被告等）於審判外之陳述雖不符刑
    事訴訟法第159 條之1 至之4 等四條之規定，而經當事人於
    審判程序同意作為證據，法院審酌該言詞陳述或書面陳述作
    成時之情況，認為適當者，亦得為證據；當事人、代理人或
    辯護人於法院調查證據時，知有刑事訴訟法第159 條第1 項
    不得為證據之情形，而未於言詞辯論終結前聲明異議者，視
    為有前項之同意；刑事訴訟法第159 條第1 項、第159 條之
    5 分別定有明文。本件判決除上開說明外，下列所引用之被
    告以外之人於審判外之供述證據資料，被告、辯護人及檢察
    官於本院審理期日時對於證據能力均已表示不爭執，而未於
    言詞辯論終結前聲明異議，依上開規定，視為已有將該等傳
    聞證據採為證據之同意，本院審酌該等證據資料作成之情況
    ，查無違法取證之情形，認應係出於其自由意志，具有可信
    性，並無不適宜作為證據之情形，認有證據能力。
二、實體部分：
  (一)訊據上訴人即被告張家榮固不否認其於97年6 月5 日下午7
    時許，為警持臺灣屏東地方法院所核發之搜索票，在其位於
    屏東縣屏東市○○路18巷5 號之住處執行搜索而查獲，並扣
    得如附表所示之物不諱，惟矢口否認有何販賣毒品之意圖，
    辯稱：上開毒品，被告是買來供自己施用的，並非拿來販賣
    的等語。
  (二)經查：
    1.被告張家榮於97年6 月5 日下午7 時許，為警持臺灣屏東
      地方法院所核發之搜索票，在其位於屏東縣屏東市○○路
      18巷5 號之住處執行搜索而查獲，並扣得如附表所示之物
      等情，已經被告張家榮於警詢、檢察官偵訊、原審及本院
      審理時坦承不諱，而上述扣案之白色晶體7 包，經送請內
      政部警政署刑事警察局鑑驗結果認：編號A2至A8驗前總毛
      重約68.68 公克，（包裝塑膠袋總重3.57公克，隨機抽取
      編號A2鑑定，A2淨重37.43 公克，取0.16公克鑑定用罄，
      餘37.27 公克，檢出第二級毒品甲基安非他命，甲基安非
      他命純度約71% ，推估編號A2至A8均含甲基安非他命之驗
      前總純質淨重約46.22 公克），有該局97年6 月23日刑鑑
      字第0970085456號鑑定書在卷可參，足認被告確有向真實
      姓名年籍不詳，綽號「阿生」之成年男子購入上開第二級
      毒品無訛。
    2.被告張家榮於本件被查獲時經警於97年6 月6 日採取被告
      之尿液送請台灣尖端先進生技醫藥股份有限公司檢驗結果
      ，呈甲基安非他命陰性反應，有該公司97年6 月16日偵四
      -7號濫用藥物檢驗報告1 份及臺北市政府警察局偵辦毒品
      案件尿液檢體委驗單各1 紙在卷可按（97年度毒偵字第11
      79號卷第18、20頁）；被告復於98年3 月5 日在檢察官訊
      問時，經檢察官採尿送鑑定結果，亦呈甲基安非他命陰性
      反應，有台灣檢驗科技股份有限公司98年3 月31日編號KＺ
      000000000000號濫用藥物尿液檢驗報告1 份在卷可證（97
      年度偵字第3864號卷第88、104 、115 、116 頁）；被告
      雖於本件97年6 月5 日，被警查獲後，因其自白施用第二
      級毒品，經原審法院以97年度毒聲字第681 號裁定送勒戒
      處所觀察、勒戒，嗣因無再施用毒品傾向，於97年6 月30
      日釋放，此有臺灣高等法院被告前案紀錄表在卷可參，然
      被告為警查獲時所採集之尿液既呈甲基安非他命、安非他
      命陰性反應，尚難認其有施用第二級毒品；此外，被告復
      無其他施用毒品之前科紀錄，足證其並未施用第二級毒品
      甲基安非他命，最多亦僅是偶而吸食而非經常性（至其被
      查獲時雖同時有安非他命殘渣袋10個，但亦可能是他人施
      用後所留下，不能認為是被告施用後所留，否則被告之尿
      液應有甲基安非他命反應）；則被告一次向他人購入如附
      表編號6 至10所示，驗前總毛重約68.68 公克之大量甲基
      安非他命，顯非為施用而購入。又該甲基安非他命，被告
      自承是以每公克1500元之價格購入，其價格甚高，且甲基
      安非他命係違禁物，僅持有即構成犯罪，轉讓更屬6 月以
      上，5 年以下有期徒刑，得併科新臺幣70萬元以下罰金之
      罪，被告張家榮自承又工作不穩定，足見被告購入之目的
      亦顯非用以送人或轉讓。是本件被告購入之本意係供販賣
      之用，即可認定。
    3.被告被查獲時，同時扣得如附表編號1 至5 所示之電子秤
      1 個、分裝杓2 支、參號夾鏈袋3 包、零號夾鏈袋1 大包
      、行動電話7 支。此有扣押物品目錄表可證。而電子秤、
      分裝杓、夾鏈袋均係供分裝之用，此為一般所皆知。雖被
      告辯稱電子秤係供檢驗有無遭人偷斤兩之用；夾鏈袋係大
      賣場或五金行、文具店均有販售之物，用於包裝、存放小
      件物品之用，此固屬常態。然毒品、電子秤、分裝杓、大
      量夾鏈袋既同時被查獲，並非單獨單項遭扣押，已非屬偶
      然，足以認定持有電子秤、分裝杓、大量夾鏈袋之目的是
      供分裝毒品之用，並無他意。再參酌以被告同時被查獲行
      動電話7 支，亦與一般正常使用之情形有違，顯係為避免
      相關單位監聽而隨意變換使用之情形以觀，更足認被告係
      購入甲基安非他命毒品後伺機販賣。
    4.證人許輝裕係檢舉綽號「阿草」之蔡英郎販賣毒品，檢方
      因此依照許輝裕所提供之資料予以監聽，雖其監聽所得與
      本案無關，但證人吳誌昇於本院審理中證稱：「（內容有
      紀錄到關於被告張家榮綽號「黑仔」第6 頁的部分，你能
      把張家榮在這案件所扮演的角色及犯行陳述一下？）根據
      我們的通訊監察內容得知被告張家榮在這個案件扮演的角
      色他是毒品的藥頭，他是專門接洽生意的，我們經過通訊
      監察的結果得知他跟翁啟章、翁啟倫兄弟通訊監察內容的
      電話都有談論到買賣毒品的事情，我們認定張家榮在這集
      團裡面是主要的毒品提供者。」，「（關於張家榮的部分
      你們查證的結果，他涉犯的事實內容應該是什麼？）根據
      我們查到的他是確定專賣毒品，販賣二級毒品安非他命。
      」，「（從被告他跟翁啟章在監聽譯文的對話裡面有談到
      開支票、利息、支票票號，還有說到類似借錢的話語，監
      聽時間是97年2 月10日4 時55分57秒，被告跟翁啟璋之間
      的聯絡內容裡面可以看出是說到借錢、支票的事情，而且
      其他的監聽譯文內容也有說到類似的情況，你如何判斷被
      告跟翁啟章之間是在談論毒品交易事宜？）這要從整個監
      聽監察譯文內容的全部過程來看，不是從中間一段去看，
      正常的開支票、借貸問題，譯文裡面有提到『票要撕給人
      家看，票是不是他的他會看票號』，特別的問題我有用黑
      色的反白出來，『你全部的票號全部給人家抄還是分散去
      』，在我們借貸的經驗法則裡面，根本不符合借支票、借
      利息，不可能有這種的口語，最下面有一段『現在是不是
      要分好』，在我們的監聽處理毒品案件的術語就是要把毒
      品分好的意思，這是他們在談論毒品當中的交易細則。」
      ，「（提示屏東地檢署97偵字第3865號第56、57頁，這個
      是你事後整理張家榮譯文的摘要，這個內容通通都是翁啟
      章跟被告張家榮黑皮的內容，這裡面有談到一些165 、18
      0 的數字，有的談16萬5 ，還有5 、9 張票、幾張、幾張
      這代表什麼意思，什麼內容？）165 、180 代表毒品當時
      算半粒的價錢，幾張幾張代表數量代表幾包。」（見本院
      99年11月18日審判筆錄），亦可以認定被告與販賣毒品之
      集團互有聯絡，往來密切，足供本件被告購入上開毒品係
      意圖販賣用之佐證。
    (五)末查，販賣毒品本無一定價格，各次買賣之價格，當亦各
      有差異，隨供需雙方之資力、關係之深淺、需求之數量、
      貨源之充裕與否、販賣者對於資金之需求如何即殷切與否
      ，以及政府查緝之態度，進而為各種不同之風險評估，而
      為機動性之調整，是其價格標準，自非一成不變，且販賣
      者從各種「價差」或「量差」或係「純度」謀取利潤方式
      ，或有差異，然其所圖利益之非法販賣行為目的，則屬相
      同，並無二致。從而，販賣之利得，除被告就販賣之價量
      俱臻明確供述外，委難察得實情，本件被告，以每公克15
      00元之價格，購入甲基安非他命含袋重約68.68 公克供販
      賣之用，已如上述。被告於檢察官偵查中亦自承其工作不
      穩定，偶爾會幫姐夫搬冷氣或是修冷氣（見97年度偵字第
      3865號偵查卷第18頁），則其既無固定收入，顯然意圖藉
      此購買毒品後賣出之機會補貼生活費用，參以我國政府一
      再宣示反毒，施用、販賣毒品均屬違法行為，此為國人所
      週知，被告與其擬販賣毒品者或僅係朋友關係、或非認識
      之人，非屬至親，被告當無甘冒重典，仍以販入價格再轉
      賣與購買毒品者之理，是被告主觀上確有營利之意圖，應
      堪認定。
    6.綜上所述，被告罪證已很明確，所辯顯係卸責之詞，不足
      採信，犯行堪以認定。
三、被告行為後，毒品危害防制條例已於98年5 月20日修正公佈
    ，於98年5 月22日生效。關於販賣第二級毒品部分，修正後
    毒品危害防制條例第4 條第2 項規定之法定本刑為「無期徒
    刑、7 年以上有期徒刑，得併科新臺幣1,000 萬元以下罰金
    。」，與修正前之規定為「無期徒刑、7 年以上有期徒刑，
    得併科新臺幣700 萬元以下罰金。」相比較，以修正前之規
    定較有利於被告，依刑法第2 條第1 項前段之規定，應適用
    行為時之法律處斷。核被告張家榮意圖販賣營利而販入甲基
    安非他命之行為，係犯98年5 月20日修正前毒品危害防制條
    例第4 條第2 項之販賣第二級毒品罪，其持有第二級毒品之
    低度行為，為高度之販賣行為所吸收，不另論罪。檢察官於
    起訴事實已經記載：「被告基於意圖販賣而持有之犯意，於
    民國97年6 月1 日凌晨1 時許，在屏東縣高屏大橋附近，向
    真實姓名年籍不詳綽號阿生之成年男子，以每公克1500 元
    之價格購入甲基安非他命含袋重68.68 公克後，竟萌生販賣
    第二級毒品甲基安非他命之意圖，擬伺機販售予不特定人牟
    利而不法持有之」，即意圖販賣而購入甲基安非他命，依起
    訴事實觀之，已經起訴被告係販賣第二級毒品罪，其引用毒
    品危害防制條例第5 條第2 項之意圖販賣而持有第二級毒品
    罪，顯係誤引起訴法條（本院並未變更起訴事實），附此說
    明。
四、原審據以論罪科刑，固非無見。惟被告係犯販賣第二級毒品
    罪，原判決認僅成立持有第二級毒品罪，尚有未洽。檢察官
    上訴意旨，認被告應成立意圖販賣而持有第二級毒品罪，雖
    有未合，但原判決有上開可議之處，已如上述；被告上訴意
    旨，以原審量刑過重，或請求為免訴之判決，則無理由。自
    應由本院將原判決撤銷改判。爰審酌被告年值青壯，不思尋
    求正當之身心發展，竟意圖販賣而販入足以導致精神障礙、
    性格異常之毒品，數量非少，將來一旦販出毒品，對於購入
    者本身及社會之危害程度不輕，惟考慮其尚未販賣即被查獲
    ，危害尚輕等一切情狀，量處如主文第2 項所示之刑。扣押
    如附表編號1 至5 所示之物品，為被告所有，供販賣毒品預
    備之物，依刑法第38條第1 項第2 款宣告沒收；扣押查獲如
    附表編號6 至10所示之甲基安非他命（驗前總毛重約68.68
    公克，含難以析離之包裝塑膠袋重約3.57公克，按附表編號
    6 至10所示之甲基安非他命計算結果雖為66.45 公克，但合
    併後，經內政部警政署刑事警察局計量結果為驗前總毛重約
    68.68 公克，內含難以析離之包裝塑膠袋約3.57公克。其有
    誤差之原因，係因所使用之秤量儀器精密度問題，導致每小
    包秤量時均有誤差，與合併後之秤量無法一致。應以鑑定單
    位內政部警政署刑事警察局合併秤量之結果為認定之依據）
    ，為查獲之第二級毒品，依毒品危害防制條例第18條第1 項
    ，不問屬於犯人與否，均併予宣告沒收銷燬之。至扣案之附
    表編號11之殘渣袋10個，遍查卷內資料，並無證據證明與本
    案有關；扣案附表編號12之粗鹽，亦與本件犯行無涉；均不
    宣告沒收。
據上論結，應依刑事訴訟法第369 條第1 項前段、第364 條、第
299 條第1 項前段，修正前毒品危害防制條例第4 條第2 項、第
18條第1 項前段，刑法第11條、第2 條第1 項前段、第38條第1
項第2 款，判決如主文。
本案經檢察官郭振昌到庭執行職務。
中    華    民    國    99    年    11    月    25    日
                刑事第五庭    審判長法  官  曾永宗
                                    法  官  鍾宗霖
                                    法  官  任森銓
以上正本證明與原本無異。
如不服本判決應於收受本判決後10日內向本院提出上訴書狀，其
未敘述上訴理由者，並得於提起上訴後10日內向本院補提理由書
狀（應附繕本）。
中    華    民    國    99    年    11    月    25    日
                                    書記官  呂素珍
附錄：本案論罪科刑法條全文
修正前毒品危害防制條例第4條
製造、運輸、販賣第一級毒品者，處死刑或無期徒刑；處無期徒
刑者，得併科新臺幣一千萬元以下罰金。
製造、運輸、販賣第二級毒品者，處無期徒刑或七年以上有期徒
刑，得併科新臺幣七百萬元以下罰金。
製造、運輸、販賣第三級毒品者，處五年以上有期徒刑，得併科
新臺幣五百萬元以下罰金。
製造、運輸、販賣第四級毒品者，處三年以上十年以下有期徒刑
，得併科新臺幣三百萬元以下罰金。
製造、運輸、販賣專供製造或施用毒品之器具者，處一年以上七
年以下有期徒刑，得併科新臺幣一百萬元以下罰金。
前五項之未遂犯罰之。
附表：扣押之物品（被告張家榮所有，編號6 至10所示之甲基安
      非他命計算結果雖為66.45 公克，但合併後，經內政部警
      政署刑事警察局計量結果為驗前總毛重約68.68 公克，內
      含難以析離之包裝塑膠袋約3.57公克。其有誤差之原因，
      係因所使用之秤量儀器精密度問題，導致每小包秤量時均
      有誤差，與合併後之秤量無法一致。應以鑑定單位內政部
      警政署刑事警察局合併秤量之結果為認定之依據）
  ┌──┬──────┬──────┬────────────┐
  │編號│扣押之物品  │數量        │應否沒收                │
  ├──┼──────┼──────┼────────────┤
  │1   │電子秤      │1個         │沒收                    │
  ├──┼──────┼──────┼────────────┤
  │2   │分裝杓      │2支         │沒收                    │
  ├──┼──────┼──────┼────────────┤
  │3   │參號夾鏈袋  │3包         │沒收                    │
  ├──┼──────┼──────┼────────────┤
  │4   │零號夾鏈袋  │1大包       │沒收                    │
  ├──┼──────┼──────┼────────────┤
  │5   │行動電話    │7支         │沒收                    │
  ├──┼──────┼──────┼────────────┤
  │6   │甲基安非他命│1 包（毛重  │沒收銷燬之              │
  │    │            │8.94公克）  │                        │
  ├──┼──────┼──────┼────────────┤
  │7   │甲基安非他命│1 包（毛重  │沒收銷燬之              │
  │    │            │38.15公克） │                        │
  ├──┼──────┼──────┼────────────┤
  │8   │甲基安非他命│1 包（毛重  │沒收銷燬之              │
  │    │            │7.9 公克）  │                        │
  ├──┼──────┼──────┼────────────┤
  │9   │甲基安非他命│2 包（每包毛│沒收銷燬之              │
  │    │            │重3.81公克，│                        │
  │    │            │共7.62公克）│                        │
  ├──┼──────┼──────┼────────────┤
  │10  │甲基安非他命│2 包（每包毛│沒收銷燬之              │
  │    │            │重1.92公克，│                        │
  │    │            │共3.84公克）│                        │
  ├──┼──────┼──────┼────────────┤
  │11  │安非他命殘渣│10個        │與本案無關，不予沒收    │
  │    │袋          │            │                        │
  ├──┼──────┼──────┼────────────┤
  │12  │粗鹽        │1 包（536.64│與本案無關，不予沒收    │
  │    │            │公克）      │                        │
  └──┴──────┴──────┴────────────┘

司法院資訊處製作；財團法人民間司法改革基金會備份。
